臺灣彰化地方法院刑事判決　　　　　　　96年度訴緝字第25號
公　訴　人　臺灣彰化地方法院檢察署檢察官
被　　　告　甲○○
上列被告因偽造文書等案件，經檢察官提起公訴（八十三年度偵
字第五０五九號），本判決如下：
    主  文
本件免訴。
    理  由
一、公訴意旨略以：被告甲○○明知無資力，竟基於意圖為自己
    不法所有之概括犯意，先於民國八十二年十二月間至八十三
    年三月間多次向乙○○共詐借新台幣（下同）六十萬元；又
    於八十二年十二月二十日，以召集每會五千元，每月一標之
    互助會為名，自為會首，召得位於彰化縣彰化市○○路○段
    三五九號台灣化學纖維股份有限公司（下稱台化公司）同事
    之林素美、黃文玲、乙○○、李彌各參加兩會，陳惠玉、李
    珠如、柯寶蘭、湛海英、張蘇、張淑華、黃碧月、邱秀緞各
    參加一會，並偽稱非台化公司員工之張淑靜、張素貞、賴金
    碧、蕭秀蓮四人亦各參加一會。隨即自八十三年一月二十日
    第一次標會至同年四月二十日止，順序偽造上揭張淑靜、張
    素貞、賴金碧、蕭秀蓮四人名義之標單，於台化公司內，行
    使冒標得各該期之會款，足生損害於張淑靜等人，並使其他
    會員陷於錯誤而交付各該期之會款。嗣因得款後，即未至台
    化公司上班，且避不出面，乙○○發覺受騙，始查悉上情。
    因認被告所為，涉犯刑法第三百三十九條第一項之詐欺取財
    罪嫌及同法第二百十六條、二百十條之偽造私文書罪嫌等語
    。
二、按時效已完成者，應諭知免訴之判決，並得不經言詞辯論為
    之，刑事訴訟法第三百零二條第二款、第三百零七條分別定
    有明文。又被告行為後，刑法業於九十四年二月二日修正公
    布，並於九十五年七月一日施行，而刑法第八十條、第八十
    三條關於追訴權時效之規定，分別由「追訴權，因左列期間
    內不行使而消滅：一、死刑、無期徒刑或十年以上有期徒刑
    者，二十年。二、三年以上、十年未滿有期徒刑者，十年。
    三、一年以上、三年未滿有期徒刑者，五年。四、一年未滿
    有期徒刑者，三年。五、拘役或罰金者，一年。前項期間，
    自犯罪成立之日起算。但犯罪行為有連續或繼續之狀態者，
    自行為終了之日起算。」「追訴權之時效，如依法律之規定
    ，偵查、起訴或審判之程序不能開始或繼續時，停止其進行
    。前項時效停止，自停止原因消滅之日起，與停止前已經過
    之期間，一併計算。停止原因繼續存在之期間，如達於第八
    十條第一項各款所定期間四分之一者，其停止原因視為消滅
    。」修正為「追訴權，因下列期間內未起訴而消滅：一、犯
    最重本刑為死刑、無期徒刑或十年以上有期徒刑之罪者，三
    十年。二、犯最重本刑為三年以上十年未滿有期徒刑之罪者
    ，二十年。三、犯最重本刑為一年以上三年未滿有期徒刑之
    罪者，十年。四、犯最重本刑為一年未滿有期徒刑、拘役或
    罰金之罪者，五年。前項期間自犯罪成立之日起算。但犯罪
    行為有繼續之狀態者，自行為終了之日起算。」「追訴權之
    時效，因起訴而停止進行。依法應停止偵查或因犯罪行為人
    逃匿而通緝者，亦同。前項時效之停止進行，有下列情形之
    一者，其停止原因視為消滅：一、諭知公訴不受理判決確定
    ，或因程序上理由終結自訴確定者。二、審判程序依法律之
    規定或因被告逃匿而通緝，不能開始或繼續，而其期間已達
    第八十條第一項各款所定期間四分之一者。三、依第一項後
    段規定停止偵查或通緝，而其期間已達第八十條第一項各款
    所定期間四分之一者。前二項之時效，自停止原因消滅之日
    起，與停止前已經過之期間，一併計算。」，依刑法施行法
    第八條之一、刑法第二條第一項規定，於中華民國九十四年
    一月七日刑法修正施行前，其追訴權或行刑權時效已進行而
    未完成者，比較修正前後之條文，適用最有利於行為人之規
    定；行為後法律有變更者，適用行為時之法律，但行為後之
    法律有利於行為人者，適用最有利於行為人之法律。經比較
    新、舊法結果，應以修正前刑法第八十條、第八十三條之規
    定，最有利於被告，依刑法施行法第八條之一、刑法第二條
    第一項前段規定，自應適用被告行為時之法律即修正前刑法
    第八十條、第八十三條之規定，計算本件之追訴權時效。
三、經查，被告甲○○被訴詐欺取財及行使偽造私文書之行為，
    因被告逃匿，經本院通緝，致審判之程序不能繼續，依修正
    前刑法第八十條、第八十三條之規定，並參照大法官會議六
    十三年釋字第一三八號、五十七年釋字第一二三號解釋、最
    高法院八十二年九月二十一日第十次刑事庭會議紀錄之意旨
    ，已實施偵查及經提起訴訟，且在審判進行中，均不生時效
    進行之問題。又刑法第三百三十九條第一項之詐欺取財罪及
    同法第二百十條偽造私文書罪，法定最重本刑均為五年以下
    有期徒刑，依修正前刑法第八十條第一項第二款之規定，追
    訴權時效為十年，則自被告最後之犯罪時間八十三年四月二
    十日起算，加計追訴權時效十年、追訴權時效停止期間二年
    六月、實施偵查（八十三年五月三十一日）至通緝前一日（
    八十四年一月九日）之期間七月十日，被告所涉罪嫌之追訴
    權時效應於九十六年五月三十日完成。本件被告所涉詐欺取
    財及行使偽造私文書罪嫌之追訴權時效既已完成，爰依前揭
    規定，不經言詞辯論，逕為諭知免訴之判決。
四、據上論斷：應依刑事訴訟法第三百零二條第二款、第三百零
    七條判決如主文。
中　　華　　民　　國　　96　　年　　6 　　月　　11　　日
                  刑事第六庭    審判長法官    王義閔
                                法      官    鄭舜元
                                法      官    林欣苑
以上正本證明與原本無異。
如不服本判決，應於送達後10日內向本院提出上訴狀（須附繕本
）。
告訴人或被害人對於判決如有不服具備理由請求檢察官上訴者，
其上訴期間之計算係以檢察官收受判決正本之日期為準。
中　　華　　民　　國　　96　　年　　6 　　月　　12　　日
                                書  記  官    洪年慶
